臺灣高等法院刑事判決
110年度上易字第549號
上  訴  人  
即  被  告  李榮晉
上列上訴人因毀損案件，不服臺灣新北地方法院於中華民國109
年11月13日所為108年度易字第1002號第一審判決（起訴案號：
臺灣新北地方檢察署108年度偵字第8084號），提起上訴，本院
判決如下：
    主  文
原判決撤銷。
李榮晉無罪。
    理  由
一、公訴意旨略以：被告李榮晉因不滿告訴人廖添勝之停車位置
    ，竟基於毀損之犯意，於民國108年1月4日16時25分許，在
    新北市○○區○○路000號恩主公醫院旁停車場內，手持不明銳
    器，刮損告訴人所有、停放於該處停車格之車牌號碼0000-0
    0號自用小客車兩側前後車門之板金，致上開車輛之兩側前
    後車門板金多處損傷，減損該部車輛烤漆之保護、美觀及效
    用，而足以生損害於告訴人。因認被告涉犯刑法第354條之
    毀損罪嫌等語。
二、按犯罪事實應依證據認定之，無證據不得認定犯罪事實。不
    能證明被告犯罪者，應諭知無罪之判決，刑事訴訟法第154
    條第2項、第301條第1項分別定有明文。而認定犯罪事實所
    憑之證據，雖不以直接證據為限，間接證據亦包括在內，然
    無論直接證據或間接證據，其為訴訟上之證明，均須達於通
    常一般之人不致有所懷疑，而得確信其為真實之程度，始得
    據為有罪之認定，倘其證明尚未達此一程度，仍有合理之懷
    疑，自不得遽為被告有罪之判決。且依無罪推定原則、被告
    無自證無罪之義務，苟積極證據不足為不利於被告事實之認
    定，即應為有利於被告之認定，更不必有何有利之證據。
三、公訴意旨認上訴人即被告李榮晉涉犯上揭毀損罪嫌，係以被
    告之供述、告訴人廖添勝之指訴、車損照片、現場監視錄影
    光碟、翻拍照片、車輛詳細資料報表、法務部調查局108年6
    月20日調科參字第10803216700號函，為其論據。訊據被告
    則堅決否認犯行，辯稱當日在場操作手機，並未刮損他人車
    輛等語。
四、經查，告訴人於108年1月4日17時12分許，發現停放在前址
    之車牌號碼0000-00號自用小客車遭人刮損之事實，業據其
    指證在卷（偵卷第7、27頁反面，原審卷第226至234頁），
    並有現場及車輛刮痕照片可稽（偵卷第8至10頁）；再被告
    於同日下午，駕駛車牌號碼00-0000號自用小客車，前往上
    址停車場停車之事實，亦據其供明在卷（偵卷第27頁反面）
    ，並有停車場監視器畫面照片可憑（偵卷第11至14頁），此
    部分事實首堪認定。又證人即告訴人固稱其在當天發現車輛
    刮損後，隨即前往警衛室調取監視器畫面，並由畫面中發現
    被告在其車子周圍繞圈，復指：「我就是有看到來龍去脈，
    有看到他（被告）的車子忽然開到隔壁，然後人下來，我這
    個車子旁邊就沒有車子了，然後他就在刮」、「後面畫面我
    沒有再看，因被告離開時畫面裡車子的刮痕就跟我實際看到
    車子的刮痕一模一樣，完全沒有再多痕跡還是怎麼樣，就是
    他已經刮好了」等語（見原審卷第233、234頁）。惟告訴人
    與被告處於絕對相反之立場，縱立於證人地位而為指證及陳
    述，且無瑕疵可指，仍應調查其他證據以察其是否與事實相
    符，亦即須有補強證據以擔保其指證、陳述之真實性，始得
    採為論罪之依據。告訴人上開所指，既係以觀看停車場監視
    器畫面為指證依據，本案續應審究者，即該監視器畫面是否
    足為被告刮損告訴人車輛之證明。
五、次查：
　㈠本案卷附之現場監視錄影光碟，僅見被告將車停放在現場停
    車格後，下車走向告訴人車輛，在該車周圍來回2分多鐘，
    此外，未見被告有何刮車動作，有原審勘驗筆錄可稽（原審
    卷第131至132頁）。訊之證人即承辦員警劉俊甫則證稱：我
    當天接獲報案，至現場警衛室，因為那個不能撥放，所以用
    隨身碟備份回去派出所看，從告訴人把車停在停車場，一直
    到告訴人去取車報案為止，前面那一段，沒有任何人靠近告
    訴人的車，所以沒有附上來，好像檔案太大，所以把前面刪
    掉，只「保留比較可疑」的部分，我是整段畫面都有看過，
    看完之後覺得有關的部分就只有被告下車走到告訴人車輛旁
    邊的那一段等語在卷（原審卷第236至237頁）。是依證人劉
    俊甫所述，被告於告訴人停車期間，僅有前開接近告訴人車
    輛之舉動，惟該期間之監視畫面影像，未見被告下手刮損告
    訴人車輛，已難遽為被告刮損行為之認定。
　㈡證人即告訴人廖添勝雖稱：「（你們是如何鎖定被告？）因
    為他就是從我車子周圍繞一圈」、「那個就是看監視器時，
    我下來時被告的車子本來是停在我的旁邊，從監視器看到不
    知道他是不是怕被我們抓到還是怎麼樣，他為了要避嫌疑，
    本來停在我們旁邊，後來車子又移到隔壁的停車空位，然後
    再走下來，我這個車子的旁邊的停車格就沒有車子了，本來
    是他的車子。（證人起身）我的車子這樣停，然後本來被告
    車子停在這邊（證人比劃示意被告車子停在停人車子旁邊）
    ，後來他換到再旁邊的停車格，然後人走下來，就這樣子（
    證人低頭、微彎身，並以小碎步來回行走），手這樣子（證
    人雙手示意握著物品貌），然後在周圍一直在劃，看那個監
    視器就知道他在劃，但是沒有辦法拍攝到在劃什麼，當天的
    筆錄，我們跟他提這件事情，被告說『我在玩手機』，我覺得
    不可能是玩手機，那個明明就是在刮我的車子的動作，就是
    這樣子」、「我就是有看到來龍去脈，有看到他的車子忽然
    開到隔壁，然後人下來，我這個車子旁邊就沒有車子了，然
    後他就在刮」等語（原審卷第231至233頁）。然依卷附監視
    畫面之翻拍照片（偵卷第11至13頁）可知，攝影鏡頭與告訴
    人停車位置有相當距離，且因角度關係，得見告訴人車輛車
    門之範圍有限。在此情形下，難信告訴人可從監視畫面中，
    目擊被告刮出任何痕跡。況經原審當庭勘驗結果，亦無法辨
    識告訴人所指之被告手部舉動，已如前述，因認告訴人上開
    所述，與監視畫面情形亦有出入。
　㈢另依告訴人所述，其在停車開門時，不慎微碰隔壁車格之車
    輛，當時有查看對方車輛並無刮損，俟門診完畢，返回停車
    場開車時，就發現自己車子被刮等情（原審卷第231頁）。
    衡之告訴人既已查看對方車輛，確認並無刮損，則該車車主
    何以得悉前情，甚至刮車報復，顯屬有疑。遑論被告縱為該
    車車主，且已查悉前情，惟刮損他人車輛究屬不法，自當隱
    蔽為之，觀之前開監視畫面，亦見被告手部並無大幅度舉動
    ，顯非失控致無暇他顧之狀態，則其既可在兼有自己車輛阻
    隔下，隱蔽為之，何來先將車輛駛離原車位後，空出告訴人
    隔壁車格，再步行返回告訴人停車處，繞行逾2分鐘，徒增
    犯行曝光之可能。
　㈣此外，依卷附車損照片所示（偵卷第8至10頁），告訴人車輛
    於案發當天，使用相機近距離拍攝之下，固可辨識兩側車門
    位置有刮痕，但非甚為清楚，是該車損究竟發生於何時、何
    地，是否為告訴人立即發現，亦非全然無疑。
六、綜上，被告於前開時、地，繞告訴人車輛步行之舉，縱有瓜
    田李下之嫌，然本案既有前開可疑，即不能使本院得被告有
    罪之確信。此外，公訴人亦未提出其他證據，證明被告確有
    公訴意旨所指毀損犯行，自應為有利被告之認定。原審未予
    詳酌，以被告犯罪事證明確，予以論罪科刑，即有未洽。被
    告上訴否認犯罪，為有理由，應由本院將原判決撤銷，諭知
    被告無罪之判決。
據上論斷，應依刑事訴訟法第369條第1項前段、第364條、第301
條第1項，判決如主文。
本案經檢察官歐蕙甄提起公訴，檢察官李豫雙到庭執行職務。
中　　華　　民　　國　　110 　年　　6 　　月　　10　　日
              　　刑事第六庭    審判長法　官  劉方慈
                                      法　官  許曉微
                                      法　官  朱嘉川
以上正本證明與原本無異。
不得上訴。
                                      書記官  尤朝松 
中　　華　　民　　國　　110 　年　　6 　　月　　11　　日